臺灣士林地方法院刑事判決
                                    110年度金訴字第285號
公  訴  人  臺灣士林地方檢察署檢察官
被      告  黎展誠




上列被告因違反洗錢防制法等案件，經檢察官提起公訴（109年
度偵字第18405號、110年度偵字第574、2046、5030、6603、844
6號），被告於準備程序中就被訴事實為有罪之陳述，經告知簡
式審判程序之旨，並聽取當事人之意見後，經本院合議庭裁定由
受命法官獨任進行簡式審判程序，茲判決如下：
    主  文
黎展誠幫助犯洗錢防制法第十四條第一項之洗錢罪，處有期徒刑
肆月，併科罰金新臺幣貳萬元，罰金如易服勞役，以新臺幣壹仟
元折算壹日。
    事實及理由
一、本案被告黎展誠所犯為刑事訴訟法第273 條之1 第1 項所定
    死刑、無期徒刑、最輕本刑為3 年以上有期徒刑以外之罪，
    且非高等法院管轄之第一審案件，而被告就被訴事實為有罪
    之陳述，經告知簡式審判程序之旨並聽取被告及檢察官之意
    見後，本院合議庭裁定由受命法官改行簡式審判程序，是本
    案之證據調查，依刑事訴訟法第273 條之2 規定，不受同法
    第159 條第1 項、第161 條之2 、第161 條之3 、第163 條
    之1 及第164 條至第170 條等規定之限制，合先敘明。
二、本件犯罪事實及證據，除均引用檢察官起訴書之記載（如附
    件）外，另更正及補充如下：
(一)事實部分：起訴書附表編號4之告訴人轉帳地址「王行路710
    號」應更正為「王行路563號」，附表編號5第二列「109年8
    月24日10時22分許，以網路銀行轉帳匯款10000元」之記載
    應予更正刪除，附表編號6第一列之匯款時間「12時10分」
    應更正為「11時19分」、第二列之匯款時間「19時46分」應
    予更正為「19時49分」。
(二)證據部分：補充「被告於本院民國110年10月8日準備程序及
    審理時所為之自白」。　　
三、論罪科刑：
  ㈠按刑法上之幫助犯，係對於犯罪與正犯有共同之認識，而以
    幫助之意思，對於正犯資以助力，未參與實施犯罪構成要件
    之行為者而言（最高法院88年度台上字第1270號判決意旨參
    照）。被告提供本件帳戶之存摺、提款卡及密碼予他人使用
    ，係使詐欺集團向起訴書附表所示吳文翔等6 人詐騙財物後
    ，得以使用該帳戶為匯款工具，進而取得款項以隱匿、掩飾
    犯罪所得去向，尚非實施詐欺取財之構成要件行為，此外，
    查無證據證明被告有參與詐欺取財、洗錢犯行之構成要件行
    為，堪認被告所為，係參與詐欺取財、洗錢構成要件以外之
    行為，僅對遂行詐欺取財、洗錢犯行資以助力，為幫助犯。
    故核被告所為，係犯刑法第30條第1 項前段、第339 條第1 
    項之幫助詐欺取財罪及刑法第30條第1 項前段、洗錢防制法
    第14條第1 項之幫助洗錢罪。
  ㈡被告係以1次 提供上開帳戶存摺、提款卡及密碼之一幫助行
    為，使詐欺集團得用以詐騙吳文翔6 人之財物，而幫助正犯
    遂行上開6 個相同罪名，及其以一提供帳戶行為，同時犯幫
    助詐欺取財罪與幫助洗錢罪，為想像競合犯，應依刑法第55
    條規定，從一重以幫助洗錢罪處斷。
  ㈢被告以幫助之意思，參與構成要件以外之行為，為幫助犯，
    爰依刑法第30條第2 項規定，依正犯之刑減輕之。
  ㈣爰以行為人之責任為基礎，審酌被告知悉現今詐騙案件盛行
    ，竟任意將自己所有之帳戶存摺、提款卡及密碼提供予詐欺
    集團成員騙取財物之用，使起訴書附表所示吳文翔等6 人遭
    詐騙受害，紊亂社會正常交易秩序及交易安全，使不法之徒
    藉此輕易於詐騙後取得財物，藉此掩飾、隱匿詐欺犯罪所得
    之去向，令司法偵查機關難以追查詐欺犯罪人之真實身分以
    阻犯行，其所提供之帳戶資料為1 個，助使詐欺集團詐騙多
    達6 名被害人、造成告訴人等人所受財產損害情形，惟念及
    被告於本院坦承犯罪，已見悔意，除未到庭之告訴人部分未
    能洽談和解外，已與到庭之告訴人鄒松翔達成和解並履行賠
    償完畢，有本院和解筆錄、轉帳交易明細及本院公務電話紀
    錄在卷可稽（見本院卷第61、79、81頁），足徵其犯罪後有
    積極彌補其行為所生損害之情形，態度尚稱良好，暨其自承
    為高中肄業、現為白牌司機、月入3、4萬元、與未婚妻同住
    、需扶養2名小孩及甫為生產之未婚妻，並斟酌被告犯罪之
    動機、目的等一切情狀，量處如主文所示之刑，併就罰金部
    分併諭知如易服勞役之折算標準。
四、被告固將本案帳戶之存摺、提款卡及密碼交付他人，供他人
    所屬詐欺集團成年人持以提款，然依卷內事證，並無任何積
    極證據佐證被告有因此獲得報酬，應認被告並無任何犯罪所
    得，自毋庸宣告沒收。
據上論斷，應依刑事訴訟法第273條之1第1項、第299 條第1 項
前段、第310條之2、第454條第2項，洗錢防制法第14條第1 項，
刑法第11條前段、第30條第1 項前段、第2 項、第339 條第1 項
、第55條、第42條第3 項前段，刑法施行法第1 條之1 第1 項，
判決如主文。
本案經檢察官黃子宜提起公訴，檢察官周禹境到庭執行職務。
中　　華　　民　國　 110　　年　　11　　月　　9 　　日                       刑事第八庭法  官  蘇琬能
以上正本證明與原本無異。
如不服本判決應於收受送達後20日內向本院提出上訴書狀，並應
敘述具體理由；其未敘述上訴理由者，應於上訴期間屆滿後20日
內向本院補提理由書（須按他造當事人之人數附繕本），切勿逕
送上級法院。
若因疫情而遲誤不變期間，得向法院聲請回復原狀。
                                書記官  羅以佳
中　　華　　民　　國　　110 　年　　11　　月　　9 　　日
附錄本案論罪科刑法條：
洗錢防制法第2條
本法所稱洗錢，指下列行為：
一、意圖掩飾或隱匿特定犯罪所得來源，或使他人逃避刑事追訴
    ，而移轉或變更特定犯罪所得。
二、掩飾或隱匿特定犯罪所得之本質、來源、去向、所在、所有
    權、處分權或其他權益者。三、收受、持有或使用他人之特
    定犯罪所得。

洗錢防制法第14條
有第二條各款所列洗錢行為者，處 7 年以下有期徒刑，併科新
臺幣 5 百萬元以下罰金。
前項之未遂犯罰之。
前二項情形，不得科以超過其特定犯罪所定最重本刑之刑。

中華民國刑法第339條
（普通詐欺罪）
意圖為自己或第三人不法之所有，以詐術使人將本人或第三人之
物交付者，處 5 年以下有期徒刑、拘役或科或併科 50 萬元以
下罰金。
以前項方法得財產上不法之利益或使第三人得之者，亦同。
前二項之未遂犯罰之。

附件：
臺灣士林地方檢察署檢察官起訴書
                                    110年度偵字第574號
                                    109年度偵字第18405號
                                    110年度偵字第2046號
                                    110年度偵字第5030號
                                    110年度偵字第6603號
                                    110年度偵字第8446號
　　被　　　告　黎展誠　男　32歲（民國00年0月00日生）
　　　　　　　　　　　　住臺北市○○區○○路0段000號5樓
　　　　　　　　　　　　居新北市○○區○○路00巷00號1樓
　　　　　　　　　　　　國民身分證統一編號：Z000000000號
上列被告因詐欺等案件，業經偵查終結，認應提起公訴，茲將犯
罪事實及證據並所犯法條分敘如下：
　　　　犯  罪  事  實
一、黎展誠為成年成熟之人，應能預見任意提供自己金融帳戶存
    摺、提款卡、密碼予他人使用，有遭詐欺集團利用作為人頭
    帳戶，對被害人施以詐術得逞致被害人匯入款項後，再予提
    領運用並掩飾詐欺犯罪所得之本質及來源之可能，竟仍基於
    洗錢、幫助詐欺取財之不確定故意，於民國109年8月21日11
    時17分前之某時許，以不詳方式將其所申辦之臺灣新光商業
    銀行帳號000-0000000000000號帳戶(下稱新光銀行帳戶)之
    存摺、提款卡、密碼交付予真實姓名年籍均不詳之詐欺集團
    成員使用，供詐欺集團作為存、提、匯款之用，以此方式幫
    助該犯罪集團向他人詐取財物。嗣該詐欺集團成員取得上開
    新光銀行帳戶後，即利用上開帳戶實施如附表所示詐欺犯行
    ，致如附表所示之吳文翔等人均陷於錯誤而轉匯如附表所示
    金錢至黎展誠上開新光銀行帳戶內，旋即遭提領殆盡。嗣因
    吳文翔等人發覺遭詐騙而報警處理，始查悉上情。
二、案經吳文翔訴由臺北市政府警察局士林分局；鄒松翔訴由臺
    北市政府警察局內湖分局；賴炯任訴由新北市政府警察局三
    重分局；陳偉恩訴由屏東縣政府警察局里港分局；簡立欣訴
    由新北市政府警察局樹林分局報告偵辦。陳鍾維訴由新北市
    政府警察局中和分局報告臺灣新北地方檢察署陳請臺灣高等
    檢察署檢察長移轉本署偵辦。
　　　　證  據  並  所  犯  法  條
一、證據清單及待證事實：
編號 證據名稱 待證事實 1 被告黎展誠於偵查中之供述 被告黎展誠坦認上開新光銀行帳戶為其所申設，惟其矢口否認有上開洗錢、幫助詐欺取財犯行，辯稱：伊不知道伊之上開新光銀行帳戶為何會有大量金額匯入，伊上開新光銀行帳戶之金融卡、存摺都不見了，伊的帳戶密碼是780114，伊上開新光銀行帳戶是在3個月以前，放在伊淡水住處不見的，因為伊從淡水搬走已經3個月，所以應該是109年6、7月間不見了，因為那時候伊在搬家，伊上開新光銀行帳戶內最後剩下100元以內，伊沒有販賣伊新光銀行帳戶云云。然查：被告雖以前詞置辯，但詐欺集團以人頭帳戶供作款項出入之帳戶，通常會先取得帳戶持有人之同意才使用，否則一旦帳戶遭掛失，被害人匯入之款項即遭凍結無法提領，詐欺集團不可能甘冒此一風險。且被告上開帳戶若真係遺失，詐欺集團根本無從知悉該帳戶何時會掛失，則被害人匯入之款項是否可順利提領尚處不確定之狀態，自無法順遂達到上開詐欺目的，參以被告並無在109年間向新光銀行報遺失存摺、提款卡之情形，益徵被告所辯，顯係臨訟編撰之詞，不足採信。 2 告訴人鄒松翔於警詢中之指訴 證明其遭詐欺集團成員以上開方式詐騙，於上開時間，匯出如上開款項至被告之新光銀行帳戶內之事實。 3 被告黎展誠之新光銀行帳戶開戶基本資料及交易明細、告訴人鄒松翔之聯邦銀行帳戶存摺封面及交易明細、告訴人與FBS國際金融網頁客服人員之通訊軟體LINE對話紀錄、臺北市政府警察局北投分局受理詐騙帳戶通報警示簡便格式表、金融機構聯防機制通報單、內政部警政署反詐騙諮詢專線紀錄表、臺北市政府警察局北投分局大屯派出所受理各類案件紀錄表、受理刑事案件報案三聯單各1份 證明告訴人鄒松翔遭詐欺集團成員以上開方式詐騙，於上開時間，匯出如上開款項至被告之新光銀行帳戶內之事實。  4 告訴人吳文翔於警詢中之指訴 證明其遭詐欺集團成員以上開方式詐騙，於上開時間，匯出如上開款項至被告之新光銀行帳戶內之事實。 5 告訴人吳文翔ATM轉帳交易明細單、告訴人吳文翔之郵政存簿儲金簿封面及交易明細、告訴人與詐欺集團成員暱稱「兮婷」之人之通訊軟體LINE對話紀錄、高雄市政府警察局楠梓分局右昌派出所受理詐騙帳戶通報警示簡便格式表、金融機構聯防機制通報單、內政部警政署反詐騙諮詢專線紀錄表 證明告訴人吳文翔遭詐欺集團成員以上開方式詐騙，於上開時間，匯出如上開款項至被告之新光銀行帳戶內之事實。 6 臺灣新光商業銀行股份有限公司集中作業部109年9月23日新光銀集作字第1090069561號函 佐證被告黎展誠上開犯罪事實。 7 告訴人賴炯任於警詢中之指訴 證明其遭詐欺集團成員以上開方式詐騙，於上開時間，匯出如上開款項至被告之新光銀行帳戶內之事實。 8 告訴人賴炯任網路轉帳交易明細截圖、告訴人賴炯任與詐欺集團成員之通訊軟體LINE對話紀錄、臺中市政府警察局烏日分局三和派出所受理詐騙帳戶通報警示簡便格式表、金融機構聯防機制通報單、內政部警政署反詐騙諮詢專線紀錄表 證明告訴人賴炯任遭詐欺集團成員以上開方式詐騙，於上開時間，匯出如上開款項至被告之新光銀行帳戶內之事實。   9 告訴人簡立欣於警詢中之指訴 證明其遭詐欺集團成員以上開方式詐騙，於上開時間，匯出如上開款項至被告之新光銀行帳戶內之事實。   10 告訴人簡立欣ATM轉帳交易明細表、告訴人簡立欣與詐欺集團成員之通訊軟體LINE對話紀錄、屏東縣政府警察局屏東分局萬丹分駐所受理詐騙帳戶通報警示簡便格式表、金融機構聯防機制通報單、內政部警政署反詐騙諮詢專線紀錄表 證明告訴人簡立欣遭詐欺集團成員以上開方式詐騙，於上開時間，匯出如上開款項至被告之新光銀行帳戶內之事實。   11 告訴人陳鍾維於警詢中之指訴 證明其遭詐欺集團成員以上開方式詐騙，於上開時間，匯出如上開款項至被告之新光銀行帳戶內之事實。   12 告訴人陳鍾維ATM轉帳交易明細表、告訴人陳鍾維與詐欺集團成員之通訊軟體LINE對話紀錄、臺南市政府警察局第一分局東寧派出所受理詐騙帳戶通報警示簡便格式表、金融機構聯防機制通報單、內政部警政署反詐騙諮詢專線紀錄表 證明告訴人陳鍾維遭詐欺集團成員以上開方式詐騙，於上開時間，匯出如上開款項至被告之新光銀行帳戶內之事實。   13 告訴人陳偉恩於警詢中之指訴 證明其遭詐欺集團成員以上開方式詐騙，於上開時間，匯出如上開款項至被告之新光銀行帳戶內之事實。   14 告訴人陳偉恩網路銀行轉帳交易明細、告訴人陳鍾維與詐欺集團成員之通訊軟體LINE對話紀錄及交友軟體對話紀錄、新北市政府警察局蘆洲分局龍源派出所受理詐騙帳戶通報警示簡便格式表、金融機構聯防機制通報單、內政部警政署反詐騙諮詢專線紀錄表 證明告訴人陳鍾維遭詐欺集團成員以上開方式詐騙，於上開時間，匯出如上開款項至被告之新光銀行帳戶內之事實。 
二、核被告黎展誠所為，係犯刑法第30條第1項前段、第339條第
    1項之幫助詐欺及洗錢防制法第14條第1項違反同法第2條第2
    款之洗錢罪嫌。被告以一行為觸犯上開二罪名，為想像競合
    犯，請依刑法第55條規定，從一重之洗錢罪嫌論處。
三、依刑事訴訟法第251條第1項提起公訴。
　　此　  致
臺灣士林地方法院
中　　華　　民　　國　 110　　年　　5 　　月　　20　　日
                              檢  察  官  黃 子 宜
本件正本證明與原本無異
中　　華　　民　　國　 110　  年　  6  　 月　 　8 　 日
                              書  記  官  林 偉 盛
附錄本案所犯法條全文：
中華民國刑法第339條第1項
意圖為自己或第三人不法之所有，以詐術使人將本人或第三人之
物交付者，處 5 年以下有期徒刑、拘役或科或併科 50 萬元以
下罰金。
洗錢防制法第14條第1項
有第二條各款所列洗錢行為者，處 7 年以下有期徒刑，併科新
臺幣 5 百萬元以下罰金。
中華民國刑法第30條第1項前段
幫助他人實行犯罪行為者，為幫助犯。
附表：
編號 被害人 詐騙時間 詐騙方法 匯款時地 匯款金額 匯入帳戶 1 吳文翔 （提出告訴） 109年8月21日19時59分許 詐欺集團成員暱稱「兮婷」透過PARTIDO交杯酒交友APP向左列告訴人佯稱：「可以介紹投資方式，推薦『投睿』投資平台網站進行投資期貨、股票」云云，致其陷於錯誤而於右列時、地，以右列方式，匯款右列金額於右列帳戶進行投資。  109年8月22日20時07分，在高雄市○○區○○路000號「統一超商」內，以ATM匯款 3,000元 被告黎展誠所有上開新光銀行帳戶  2 賴炯任（提出告訴） 109年7月25日 詐欺集團成員暱稱「可可」透過tinder交友APP向左列告訴人佯稱：「可以介紹投資方式，推薦『IFC金融服務』投資平台網站進行投資虛擬貨幣」云云，致其陷於錯誤而於右列時、地，以右列方式，匯款右列金額於右列帳戶進行投資。 109年8月24日18時32分許，以網路轉帳匯款 20,000元 被告黎展誠所有上開新光銀行帳戶  3 簡立欣（提出告訴） 109年8月10日 詐欺集團成員向左列告訴人佯稱：「可以介紹投資方式，推薦『國際金控外匯交易平台』進行投資美金」云云，致其陷於錯誤而於右列時、地，以右列方式，匯款右列金額於右列帳戶進行投資。 109年8月20日12時20分許，以ATM轉帳匯款 30,000元 被告黎展誠所有上開新光銀行帳戶  4 陳鍾維（提出告訴） 109年8月6日 詐欺集團成員暱稱「曉茂」女子透過Omi交友APP向左列告訴人佯稱：「可以介紹投資方式，推薦『FXCM金融服務』投資平台網站進行投資外匯」云云，致其陷於錯誤而於右列時、地，以右列方式，匯款右列金額於右列帳戶進行投資。 109年8月20日12時24分許，在臺南市○區○○路000號1樓「統一超商（東和門市）」內，以ATM匯款 30,000元 被告黎展誠所有上開新光銀行帳戶     109年8月21日12時10分許，在臺南市○○區○○路000號「全家超商（車行店）」內，以ATM匯款 30,000元   5 陳偉恩（提出告訴） 109年8月19日 詐欺集團成員暱稱「陳嘉琳」（真實姓名年籍不詳）之人透過「WE DATE」交友APP向左列告訴人佯稱：「可以介紹投資方式，推薦『IFC金融服務』投資平台網站進行投資虛擬貨幣」云云，致其陷於錯誤而於右列時、地，以右列方式，匯款右列金額於右列帳戶進行投資。 109年8月20日11時37分許，以網路銀行轉帳匯款 20,000元 被告黎展誠所有上開新光銀行帳戶     109年8月24日10時22分許，以網路銀行轉帳匯款 10,000元   6 鄒松翔 （提出告訴） 109年8月21日11時17分許 詐欺集團成員透過交友軟體向左列告訴人佯稱：「在FBS國際金融網頁上進行投資獲利可期」云云，致鄒松翔陷於錯誤，依該詐欺集團成員所扮演之FBS國際金融網頁客服人員指示，致其陷於錯誤而於右列時、地，以右列方式，匯款右列金額於右列帳戶進行投資。 109年8月21日12時10分許，以網路轉帳匯款 3,000元 被告黎展誠所有上開新光銀行帳戶     109年8月24日19時46分許，以網路轉帳匯款 6,000元